臺灣新竹地方法院刑事判決
111年度訴字第252號
公  訴  人  臺灣新竹地方檢察署檢察官
被      告  王宏濬




被      告  張竣杰


上列被告等因妨害秩序等案件，經檢察官提起公訴（110年度偵
字第9517號、第13427號），被告於本院準備程序中，就被訴事
實為有罪之陳述，經法官告知簡式審判程序意旨，並聽取公訴人
、被告之意見後，經合議庭裁定由受命法官獨任行簡式程序審理
，並判決如下：
    主  文
甲○○共同犯意圖供行使之用而攜帶兇器在公共場所聚集三人以上
下手實施強暴罪，處有期徒刑陸月，如易科罰金，以新臺幣壹仟
元折算壹日。扣案之空氣槍壹支（含彈匣壹個）、IPHONE手機壹
支（含SIM卡壹張）均沒收。
丁○○共同犯剝奪他人行動自由罪，處有期徒刑貳月，如易科罰金
，以新臺幣壹仟元折算壹日。扣案之IPHONE手機壹支（含SIM卡
壹張）沒收。
    事  實
一、甲○○（原名蔣宏濬）與丁○○、己○○及乙○○為朋友。緣己○○因
    不滿丙○○向渠母索討渠所積欠之債務而心生不滿，乃要求甲○○出面處理。遂於民國110年5月25日晚間8時許，甲○○、丁○○、己○○及乙○○與其他數名真實姓名年籍不詳之人，共同基
    於非法剝奪他人行動自由及妨害公共秩序之犯意聯絡，由甲○○搭乘丁○○所駕駛之車號：000-0000號自用小客車（下稱BG
    V汽車）並邀約丙○○搭乘戊○○所駕駛車號：00-0000號自用小
    客車（下稱2583汽車）且搭載庚○○自臺中駕車北上新竹，以
    向己○○索討債款，復約定同在新竹市香山區牛埔東路上育德
    停車場見面；待渠等見面後，於同日晚間9時至10時20分許
    之期間，甲○○搭乘前述BGV汽車在前引導丙○○搭乘之2583汽
    車一同駛至新竹市香山區景觀大道上愛家農場停車場之公共
    場所，並見到搭乘乙○○所駕駛車號：000-0000號自用小客車
    （下稱BGT汽車）之己○○已經到場，甲○○、己○○及丙○○遂上
    前相互爭執欠款及索討款項，己○○與丙○○有肢體接觸等問題
    ，而甲○○亦命戊○○與庚○○等人下車，不得待在車上。甲○○復
    返回上述BGV汽車上拿取無殺傷力之空氣槍1把，甲○○持前揭
    槍枝並對丙○○及上前察看之戊○○與庚○○先後恫稱：「你是覺
    得我們沒有槍還是沒有子彈，你是不是看我沒有，你去收這
    筆錢真的是看我沒有，你是真的覺得我們沒有槍還是沒有子
    彈」、「來你們兩個過來，來蹲著」等語，旋拉槍機並對空
    鳴槍1發；繼己○○接續向丙○○恫稱：「你害我媽沒有工作、
    你要怎麼處理、他媽的錢給我全部拿出來喔，我媽沒有工作
    」、「記住我的名字叫己○○，我混市區的，我沒有跟公司」
    等語；嗣其餘不詳在場之人，對戊○○與庚○○恫稱：「過來蹲
    著，這裡沒有你們的事情」等語，戊○○與庚○○即轉去蹲在丁○○身旁；此時，甲○○再對丙○○等人恫稱：「你現在知道我們
    有槍、有子彈了齁」、「去給我看看有沒有甚麼錄音的，看
    一下有沒有錄音」等語，進而翻找丙○○之包包有無錄音器材
    ，旋即又響起槍聲1聲；己○○並在旁催促稱：「快點拉」；
    嗣甲○○再持前揭空氣槍與己○○要求丙○○對行動電話錄影，並
    向己○○之母道歉，且陳稱願給付新臺幣（下同）36萬元，以
    作為補償等語，並再恫稱：「我知道你住哪裡，不要給我耍
    花樣，否則我就會處理你」、「如果敢報警，就讓你死，如
    果星期日沒有看到錢，就會去處理你及你家人」等語，期間
    乙○○、丁○○則全程在旁觀看助勢，而以前述方式，剝奪丙○○
    、戊○○與庚○○之行動自由，並影響公共秩序。甲○○、己○○、
    丁○○及乙○○於丙○○應允給付後，駕車離開現場，丙○○、戊○○
    與庚○○始於同日晚間10時20分許獲釋恢復行動自由，嗣經警
    據報後循線查悉上情。
二、案經丙○○訴由新竹縣政府警察局竹北分局報告臺灣新竹地方
    檢察署檢察官偵查起訴。　　
    理  由
壹、程序部分
　　本案被告甲○○、丁○○所犯係死刑、無期徒刑、最輕本刑為3
    年以上有期徒刑以外之罪，其於準備程序中就被訴事實為有
    罪之陳述，經法官告知簡式審判程式之旨，並聽取公訴人、
    被告等之意見後，本院依刑事訴訟法第273條之1第1項之規
    定，裁定進行簡式審判程序。是本案之證據調查方式及證據
    能力之有無，依刑事訴訟法第273條之2及第159條第2項之規
    定，不受同法第159條第1項、第161條之2、第161條之3、第
    163條之1及第164條至第170條規定之限制，合先敘明。
貳、實體部分
一、認定犯罪事實所憑之證據及認定理由：
　㈠上開犯罪事實，業據被告甲○○、丁○○於本院準備程序、審理
    中坦承不諱（訴字第252號卷第151頁、第160頁），核與同
    案被告己○○於警詢、偵查及本院訊問之供述（偵字第9517號
    卷二第162至173、224至226頁、第316頁反面至第317頁、第
    319頁、第320頁反面、第322頁反面、聲羈字第153號卷第51
    至54頁）、同案被告乙○○於警詢、偵查及本院準備程序及審
    理中之供述（偵字第9517號卷第94至100、167至169頁、訴
    字第252號卷第79至84、85至89頁）、證人即告訴人丙○○於
    警詢及偵查中之證述（偵字第9517號卷一第36至39、40至41
    頁、偵字第9517號卷二第317頁反面至第319頁、第337頁）
    、證人即被害人戊○○於警詢及偵查中之證述（偵字第9517號
    卷二第308至310頁、第319頁反面至第321頁反面）、證人即
    被害人庚○○於警詢及偵查中之證述大致相符（偵字第9517號
    卷二第311至313頁、第321頁反面至第322頁反面），並有新
    竹縣政府警察局竹北分局偵查隊偵查佐鄭仲杰於110年10月2
    2日製作之偵破報告（含現場錄音譯文）1份（偵字第13427
    號卷一第6至28頁）、新竹縣政府警察局竹北分局搜索扣押
    筆錄及扣押物品目錄表共4份（偵字第9517號卷一第27至29
    、114至116頁、偵字第9517號卷二第179至181、250至252頁
    ）、搜索及事發現場相片（含前揭空氣槍及子彈相片）9張
    （偵字第9517號卷一第31至34頁、偵字第9517號卷二第349
    頁）、路口監視器翻拍照片5張（偵字第9517號卷一第48至5
    0頁）在卷可證，足認被告甲○○、丁○○上開任意性自白，核
    與事實相符。
　㈡本案事證明確，被告甲○○、丁○○上開犯行，洵堪認定，自均
    應依法予以論罪科刑。
二、論罪科刑：
　㈠按刑法第150條業於109年1月15日修正公布，並自同年月17日
    生效施行，其立法理由略以：不論在何處、以何種聯絡方式
    （包括社群通訊軟體）聚集，係在遠端或當場為之，均為本
    條之聚集行為，且包括自動與被動聚集之情形，亦不論是否
    係事前約定或臨時起意者均屬之。三人以上在公共場所或公
    眾得出入之場所實施強暴脅迫，就人民安寧之影響及對公共
    秩序已有顯著危害，是將聚集之人數明定為三人以上，不受
    限於須隨時可以增加之情形，以臻明確。不論強暴脅迫是對
    於特定人或不特定人為之，已造成公眾或他人之危害、恐懼
    不安，應即該當該罪成立之構成要件。本罪重在安寧秩序之
    維持，若行為人就本罪之構成要件行為有所認識而仍為本罪
    構成要件之行為，自仍應構成本罪，予以處罰。經查，被告
    甲○○、丁○○等人均明知案發地點係不特定人或多數人得使用
    之公共場所，被告甲○○竟為上開強暴犯行，被告丁○○在場助
    勢，造成見聞之公眾或他人恐懼不安，與上開「在公共場所
    聚集三人以上」之構成要件相符，並對公共秩序有顯著危害
    。
　㈡又被告甲○○於案發前明知同案被告己○○與他人有糾紛而欲向
    對方理論，已可認其於聚集過程中，主觀上已有將對他人施
    以強暴之認識或故意甚明，又被告甲○○於案發現場所持空氣
    槍1把，該空氣槍外觀上與真槍相似，有扣案照片2張在卷可
    佐（偵字第9517號卷一第130至131頁），一般人不容易辯識
    ，且足以對於人之生命、身體、財產造成危害，客觀上自足
    當兇器使用。
　㈢另按刑法第302條第1項、第304條第1項及第305條之罪，均係
    以人之自由為其保護之法益，而刑法第302條第1項之罪所稱
    之「非法方法」，已包括強暴、脅迫或恐嚇等一切不法手段
    在內，因之，如以非法方法剝奪他人行動自由行為繼續中，
    再對被害人施加恐嚇，或以恐嚇之手段迫使被害人行無義務
    之事，則其恐嚇之行為，仍屬於非法方法剝奪行動自由之部
    分行為，應僅論以刑法第302條第1項之罪，無另成立同法第
    304條或第305條之罪之餘地。
　㈣是核被告甲○○所為，係犯刑法第150條第1項後段、第2項第1
    款之意圖供行使之用而攜帶兇器在公共場所聚集三人以上，
    下手實施強暴罪及同法第302條第1項之剝奪他人行動自由罪
    ；被告丁○○所為，係犯刑法第150條第1項前段之在公共場所
    聚集三人以上施強暴在場助勢罪、同法第302條第1項之剝奪
    他人行動自由罪。起訴書記載被告甲○○、丁○○均係犯刑法第
    150條第1項後段之在公共場所聚集三人以上，下手實施強暴
    罪及同法第302條第1項之剝奪他人行動自由罪嫌，容有誤會
    ，經公訴人於準備程序中當庭就被告甲○○犯行部分，更正起
    訴法條為刑法第150條第1項後段、第2項第1款之意圖供行使
    之用而攜帶兇器在公共場所聚集三人以上，下手實施強暴罪
    及同法第302條第1項之剝奪他人行動自由罪；就被告丁○○犯
    行部分，更正為刑法第150條第1項前段之在公共場所聚集三
    人以上施強暴在場助勢罪、同法第302條第1項之剝奪他人行
    動自由罪（本院卷第149至150頁），併此敘明。
　㈤又按在學理上，有「任意共犯」與「必要共犯」之分，前者
    指一般原得由一人單獨完成犯罪而由二人以上共同實施之情
    形，當然有刑法總則共犯規定之適用；後者係指須有二人以
    上之參與實施始能成立之犯罪而言。且「必要共犯」依犯罪
    之性質，尚可分為「聚合犯」與「對向犯」，其二人以上朝
    同一目標共同參與犯罪之實施者，謂之「聚合犯」，如刑法
    分則之公然聚眾施強暴、脅迫罪、參與犯罪結社罪、輪姦罪
    等是，因其本質上即屬共同正犯，故除法律依其首謀、下手
    實施或在場助勢等參與犯罪程度之不同，而異其刑罰之規定
    時，各參與不同程度犯罪行為者之間，不能適用刑法總則共
    犯之規定外，其餘均應引用刑法第28條共同正犯之規定（最
    高法院81年度台非字第233號判決同此見解）。準此，被告
    甲○○、丁○○與同案被告己○○、乙○○及其他姓名年籍不詳之人
    間，就上開剝奪他人行動自由犯行，有犯意聯絡及行為分擔
    ，應論以共同正犯；而被告甲○○與同案被告己○○及其他姓名
    年籍不詳之人間，就上開在公共場所聚集三人以上下手實施
    強暴之犯行，被告丁○○與同案被告乙○○就在場助勢之犯行，
    有犯意聯絡及行為分擔，均應論以共同正犯。
　㈥又依被告等人整體行為觀之，其等目的在於對告訴人丙○○理
    論討回公道，而剝奪告訴人丙○○、被害人戊○○、庚○○之行動
    自由，侵害數法益，且係以一行為觸犯數罪名，均為想像競
    合犯，被告甲○○應從一重論以刑法第150條第1項後段、第2
    項第1款之意圖供行使之用而攜帶兇器在公共場所聚集三人
    以上，下手實施強暴罪；被告丁○○應從一重論以刑法第302
    條第1項之剝奪他人行動自由罪。
　㈦按犯刑法第150條第1項之在公共場所聚集三人以上實施強暴
    脅迫罪，而有下列情形者，得加重其刑至二分之一：一、意
    圖供行使之用而攜帶兇器或其他危險物品犯之。二、因而致
    生公眾或交通往來之危險，同法條第2項定有明文。從而，
    上開得加重條件，屬於相對加重條件，並非絕對應加重條件
    ，是以，事實審法院依個案具體情狀，考量當時客觀環境、
    犯罪情節及危險影響程度、被告涉案程度等事項，綜合權衡
    考量是否有加重其刑之必要性。查本案緣起係同案被告己○○
    因其母與告訴人丙○○有債務糾紛而心生不滿而邀集被告甲○○
    、丁○○、同案被告乙○○等人為上開犯行，過程中雖聚集超過
    3人，但無持續增加等難以控制之情，被告甲○○所持兇器亦
    未導致傷亡，本院認未加重前之法定刑應足以評價其犯行，
    是以被告甲○○尚無依刑法第150條第2項予以加重其刑之必要
    。
　㈧查被告甲○○前因公共危險案件，經本院以107年度竹交簡字第
    603號判決判處有期徒刑2月確定，於108年3月7日易科罰金
    執行完畢等情，有臺灣高等法院被告前案紀錄表1份在卷可
    考，其受徒刑執行完畢後，5年以內故意再犯本案有期徒刑
    以上之罪，為累犯。本院認前揭構成累犯案件與本案犯行、
    罪質均不相同，並審酌司法院釋字第775號解釋意旨、最高
    法院110年度台上大字第5660號裁定、最高法院110年度台上
    字第5660號判決意旨，依本案卷內所列證據資料及舉證，難
    認被告有加重其刑予以延長矯正惡性此一特別預防之必要，
    爰不予加重其刑。
　㈨爰以行為人之責任為基礎，審酌同案被告己○○為其母與告訴
    人丙○○債務糾紛，而邀集被告甲○○、丁○○、同案被告乙○○及
    其他姓名年齡不詳之人前往上開公共場所，共同為上開犯行
    ，剝奪告訴人丙○○、被害人戊○○、庚○○之行動自由，並對於
    公共秩序造成危害，所為均實非可取；惟審酌被告甲○○、丁○○犯後尚知坦承犯行，及公訴檢察官、被害人對於本案量刑
    之意見（本院卷第89、161至162頁），兼衡被告甲○○自述高
    中肄業之智識程度，目前在家照顧母親，沒有工作，家庭經
    濟狀況勉持；被告丁○○自述高中畢業之智識程度，入所前從
    事汽車美容工作，家庭經濟狀況普通（本院卷第160頁）等
    一切情狀，分別量處如主文所示之刑，並均諭知易科罰金之
    折算標準。
三、沒收部分：
　　按供犯罪所用、犯罪預備之物或犯罪所生之物，屬於犯罪行
    為人者，得沒收之，刑法第38條第2項定有明文。經查，扣
    案之空氣槍1支（含彈匣1個）、IPHONE手機1支（含SIM卡1
    張）（扣押物品目錄表見偵字第13427號卷一第105頁），為
    被告甲○○所有；扣案之IPHONE手機1支（含SIM卡1張）（扣
    押物品目錄表見偵字第9517號卷二第252頁），為被告丁○○
    所有，被告甲○○於案發當天係持上開空氣槍至現場使用，而
    被告甲○○、丁○○於案發當日均分別持上開手機連絡其他被告
    ，業據被告甲○○、丁○○於本院審理中供述在卷（本院卷第16
    0頁），足認上開物品分別為被告甲○○、丁○○所有供犯罪所
    用之物，爰依上開規定分別宣告沒收。
四、被告乙○○所涉犯行，業經本院於111年7月7日判決在案，被
    告己○○所涉起訴書所載犯行，本院另行審結，併此指明。
據上論斷，應依刑事訴訟法第273條之1第1項、第299條第1項前
段，判決如主文。
本案經檢察官吳志中提起公訴，檢察官林李嘉到庭執行職務。
中　　華　　民　　國　　111 　年　　8 　　月　  11　　日
                  刑事第三庭    法  官  王靜慧
以上正本證明與原本無異。
如不服本判決應於收受本判決後20日內向本院提出上訴書狀，上
訴書狀應敘述具體理由。上訴書狀未敘述上訴理由者，應於上訴
期間屆滿後20日內補提理由書狀於本院(均須按他造當事人之人
數附繕本 )「切勿逕送上級法院」。 
中　　華　　民　　國　　111 　年　　8 　　月　　12　　日
                                書記官  陳怡君
附錄本案論罪科刑法條：
中華民國刑法第150條
在公共場所或公眾得出入之場所聚集三人以上，施強暴脅迫者，
在場助勢之人，處一年以下有期徒刑、拘役或十萬元以下罰金；
首謀及下手實施者，處六月以上五年以下有期徒刑。
犯前項之罪，而有下列情形之一者，得加重其刑至二分之一：
一、意圖供行使之用而攜帶兇器或其他危險物品犯之。
二、因而致生公眾或交通往來之危險。
中華民國刑法第302條第1項
私行拘禁或以其他非法方法，剝奪人之行動自由者，處5年以下
有期徒刑、拘役或9千元以下罰金。